【裁判字號】    98,交聲,3787
【裁判日期】    981008
【裁判案由】    聲明異議
【裁判全文】
臺灣臺中地方法院交通事件裁定        98年度交聲字第3787號
原處分機關  交通部公路總局臺中區監理所豐原監理站
異  議  人
即受處分人  甲○○
上列異議人即受處分人因違反道路交通管理處罰條例案件，對於
交通部公路總局臺中區監理所豐原監理站於民國98年 9月30日所
為之處分（原處分：豐監稽違字第裁 63－HD0000000號），聲明
異議，本院裁定如下：
    主  文
原處分關於吊扣汽車駕駛執照拾貳個月部分撤銷。
甲○○汽車駕駛人，駕駛自用小貨車經測試檢定酒精濃度超過標
準，吊扣小型車普通駕駛執照拾貳個月。
    理    由
一、原處分意旨略以：異議人即受處分人甲○○於民國98年 4月
    23日，酒後駕駛車牌號碼1198 -LN號自用一般小貨車（下稱
    系爭車輛），在臺中縣石岡鄉○○路929之20號前處，因「
    酒後駕車，經酒精測試酒精值達0.57毫克」之違規，為臺中
    縣警察局東勢分局以中縣警交字第HD0000000號舉發違反道
    路交通管理事件通知單舉發其違反道路交通管理處罰條例第
    35 條第1項第1款規定，嗣原處分機關並於98年9月30日以豐
    監稽違字第裁63－HD0000000號裁決書，裁處吊扣汽車駕駛
    執照12個月並施以道路安全講習等語。
二、聲明異議意旨略以：本次違規係駕駛自小客車，因上班需使
    用駕照，爰請求撤銷原處分關於吊扣駕照部分等語。
三、按汽車駕駛人飲用酒類或其他類似物後，其吐氣所含酒精濃
    度超過每公升0.25毫克者不得駕車，道路交通安全規則第11
    4條第2款規定參照。又駕駛汽車經測試檢定酒精濃度超過標
    準，處汽車駕駛人罰鍰15,000元以上60,000元以下，並當場
    移置保管該汽車及吊扣駕駛執照1年，因而肇事致人受傷者
    ，並吊扣駕駛執照2年，道路交通管理處罰條例第35條第1項
    第1款亦定有明文。
四、次按95年3月1日修正施行前之道路交通管理處罰條例第68條
    規定：「汽車駕駛人，因違反本條例及道路交通安全規則之
    規定，受吊扣或吊銷駕駛執照處分時，吊扣或吊銷其持有各
    級車類之駕駛執照。」該條文所稱之「駕駛執照」，係指違
    規人持有之各級車類駕駛執照均應予吊扣或吊銷，惟道路交
    通管理處罰條例第68條嗣於94年12月14日經修正公布並於95
    年3月1日施行，修正施行後之條文業已刪除「吊扣或」等字
    ，有立法院交通委員會94年10月5日台立交字第0942400153
    號函附道路交通管理處罰條例第68條審查報告可參（立法院
    公報第94卷第70期第135至138頁參照）。已將「受吊扣駕駛
    執照之處分係吊扣其持有之各級車類駕駛執照」部分之規定
    廢除，依現行條文之解釋，即係受吊銷駕照處分者，仍維持
    吊銷其持有之各級車類駕駛執照，至受吊扣駕照處分者，則
    僅限於吊扣其違法或違規當時所駕駛車輛之駕駛執照，不得
    同時一併吊扣其持有之其他各級車類駕駛執照（臺灣高等法
    院臺中分院97年度交抗字第1241號、第1250號裁定相同意旨
    參照）。且道路交通管理處罰條例第35條第1項第1款前段既
    將該汽車及駕駛執照併列，而不稱「吊扣其各級車類之駕駛
    執照」，解釋上當係指同一等級之汽車駕駛執照而言，不得
    任意擴張解釋。又該修正條文之立法說明略以：「原條文將
    違法或違規駕駛人所持有各級車類之駕駛執照一併吊扣或吊
    銷，失之過酷，影響人民工作及生活甚鉅，爰修正之」等語
    ，其立法意旨在於最高級車類之駕駛執照係受處分人賴以維
    生之工具，而受處分人駕駛較低級車類之車輛違規受罰，卻
    一併吊扣其最高級車類駕駛執照，對受處分人之工作權及生
    存權造成極大之損害，有違憲法保障人民生存權及工作權之
    意旨，故應予修法解決。又對於維護交通秩序、達成公益目
    的，尚有其他相同有效之手段可資運用，應選擇侵害人民權
    益最小之手段，其一併吊扣其最高級車類駕駛執照係全面剝
    奪人民賴以維生之方式，顯然並非為最輕微之手段，所造成
    之損害已與欲達成目的之利益顯失均衡，亦有違比例原則（
    司法院大法官會議釋字第577號解釋相同意旨參照）。至前
    開道路交通安全規則對於汽車駕駛執照之管理，因採取一照
    原則，固然導致越級駕駛人違規酒駕時，受無須吊扣駕駛執
    照之利益，然此關於駕駛執照管理所衍生之問題，宜由修法
    解決，尚不得擴張解釋，於駕駛人無較低級車類駕駛執照可
    供吊扣時，即率爾代以吊扣其所領有之較高級車類駕駛執照
    ，併此敘明。
五、經查：
  (一)異議人於上揭時、地酒後駕駛系爭車輛，經測試檢定有酒精
    濃度超過規定標準之違規乙節，有系爭舉發通知單1紙在卷
    可稽，復為異議人所自承，堪認其行為確已該當道路交通管
    理處罰條例第35條第1項第1款規定之違規行為。
  (二)又異議人領有大貨車普通駕駛執照，有公路監理電子閘門證
    號查詢汽車駕駛人資料1紙在卷可參，而異議人為本件違規
    行為時，係駕駛自小客貨車，亦如前述，揆諸前開說明，其
    依法所受接之處分應為吊扣小型車駕駛執照，自不得於異議
    人駕駛自小客車有違反道路交通管理處罰條例第35條第1項
    第1款規定之違規行為，進而吊扣異議人之其他各級駕駛執
    照，原處分機關未審酌及此，逕為裁罰，即難認為允當。爰
    撤銷原處分關於「吊扣汽車駕駛執照12個月」部分，並就撤
    銷部分改諭知如主文第2項所示之處罰。至原處分就吊扣處
    分以外所為之裁處，未據異議人聲明異議，爰不予審究，併
    予敘明。
六、綜上所述，異議人於前揭時、地固有「駕駛汽車經測試檢定
    有酒精濃度超過規定標準」之違規，然原處分機關所為裁處
    中關於吊扣汽車駕照12個月（指異議人所領有之普通大貨車
    駕駛執照）部分既有不當，自應由本院將此部分撤銷，並諭
    知如主文第2項之處分。
七、應依道路交通管理處罰條例第87條第2項、道路交通案件處
    理辦法第第20條前段，裁定如主文。
中    華    民    國    98    年    10    月    8     日
                  交通法庭    法  官   林  美  玲
以上正本證明與原本無異。
如不服本裁定，應於收受送達後5日內向本院提出抗告狀。（應
附繕本）
                             書記官   黃  珮  華
中    華    民    國    98    年    10    月    8     日


司法院資訊處製作；財團法人民間司法改革基金會備份。
